【裁判字號】    92,重上更(二),178
【裁判日期】    920812
【裁判案由】    違反槍砲彈藥刀械管制條例
【裁判全文】
臺灣高等法院臺中分院刑事判決            民國九十二年度重上更(二)字第一七八號
    上  訴  人  臺灣彰化地方法院檢察署檢察官
    被      告  甲○○
右上訴人因被告違反槍砲彈藥刀械管制條例案件，不服臺灣彰化地方法院中華民國八
十七年八月十一日第一審判決（民國八十七年度易字第二八五號，起訴案號：臺灣彰
化地方法院檢察署民國八十六年度偵字第一○三○六號），提起上訴，判決後經最高
法院第二次發回更審，本院判決如左：
    主      文
上訴駁回。
    理      由
一、公訴意旨略以：甲○○於民國八十六年十月十日，在彰化縣芳苑鄉○○村○○路
    家人所承租經營之魚池內，撈獲具有殺傷力之玩具手槍一支，攜回其芳漢路一段
    五三五巷六十七弄十號住處，無故持有之，於八十六年十二月二日下午四時許，
    為警在上址搜索查獲，因認犯有修正前槍砲彈藥刀械管制條例第十條第三項之罪
    嫌等語。
二、訊據被告甲○○，對於上開時地在魚池內撈獲玩具手槍一支並無故持有之事實，
    固不否認。唯辯稱該玩具手槍係塑膠製造，應無殺傷力等語，查被告持有之手槍
    一支，係方ＧＬＯＣＫ型半自動手槍製造之玩具手槍，主要材質為塑膠，以打
    擊底火引爆子彈內火藥為發射動力，機械性能良好，至於是否具殺傷力，請卓參
    隨附之槍枝殺傷力鑑驗說明，有內政部警政署刑事警察局八十六年十二月二十三
    日刑鑑字第八四五九五號鑑驗通知書附偵查卷可稽，足見該槍枝是否具有殺傷力
    ，刑事警察局並未為明確之鑑定，即缺乏積極證據足以證明被告持有之玩具手槍
    確實具有殺傷力，要無可疑。
三、內政部警政署刑事警察局所附「槍枝殺傷力鑑驗說明」，其中第三點槍枝殺傷力
    說明：(一)送鑑槍枝（係製作此說明時之送鑑槍枝、非本案槍枝）係以擊發底火引
    爆子彈內火藥為發射動力，依本局對同型式同材質之槍枝實驗結果，倘裝填子彈
    適當（即裝填底火，適量火藥及金屬彈丸等使成為適合送鑑槍枝擊發、構造完整
    之子彈），則其最具威力之發射動能，均可達焦耳／平方公分以上，足以穿入
    人體皮肉層。(二)槍枝材質部分如為塑膠，則於發射前述子彈時，因子彈之爆炸高
    壓，可能造成爆裂，雖其彈頭仍可射出，且其發射動能，均可達焦耳／平方公
    分以上，均認具殺傷力，惟其爆裂所造成之碎片，極易傷及持槍者，基於土造槍
    彈具不穩定性，本局統案實驗如上，不再個案測試。(三)依據警政署八十年元月二
    十二日召開研訂槍砲彈藥刀械管制條例「殺傷力」標準會議法界提議「上述送鑑
    槍枝是否具殺傷力，鑑定單位不予認定，謹提供上述實驗數據或結果，供司法機
    關偵審之參考」，從上開說明，可知土造手槍在裝填子彈適當之假設前提下，在
    最具威力之發射動能，才可達焦耳／平方公分以上，而裝填子彈適當，又須具
    備裝填底火，適量火藥及金屬彈丸等，使成為適合該土造手槍擊發，構造完整之
    子彈，並非任何子彈均可擊發，何況本件扣案之土造手槍主要材質為塑膠，因子
    彈之爆炸高壓，易生膛炸，並非可重複發射，尚難認具有殺傷力。
四、本件扣案之土造手槍一支與刑事警察局統案試驗之槍枝，其材質、機能、改造後
    之構造是否完全相同，是否可以類比、援引刑事警察局統案試驗之結果，刑事警
    察局之鑑定報告並未說明，自不得以統案試驗結果作為個案槍枝是否具有殺傷力
   之認定基礎（最高法院八十四年台上字第三六六四號判決參照），從而該槍枝殺
    傷力鑑驗說明：「雖其彈頭仍可射出，且其發射動能，均可達隻焦耳／平方公
    分以上，均認具殺傷力」，由於該說明僅係以該項鑑定之槍枝作為依據，自不能
    援引作為被告持有槍枝之發射動能的依據，況該說明也載明：「上述送鑑槍枝是
    否具殺傷力，鑑定單位不予認定」，則被告持有之槍枝，刑事警察局並未認定具
    有殺傷力，應堪認定。
五、按犯罪事實應依證據認定之，無證據不得推定其犯罪事實，又不能證明被告犯罪
    者，應諭知無罪之判決，刑事訴訟法第一百五十四條、第三百零一條第一項分別
    定有明文，本件既無任何證據足以證明被告持有之玩具手槍一支具有殺傷力，且
    槍枝是否具有殺傷力，應就槍枝個別具體之鑑定，不能以推測或擬制之方法，比
    附援引其他槍枝之鑑定結果，作為本件槍枝是否具有殺傷力之標準，由於本件槍
    枝主要材質為塑膠、刑事警察局因塑膠材質易引起膛炸，而未作殺傷力之鑑定，
    自不能援引以前試驗之槍枝，在裝填子彈適當之情形下，最具威力之發射動能可
    達焦耳／平方公分之說明，作為本件槍枝具有殺傷力之依據，此外復查無其他
    證據足以證明被告持有之槍枝具有殺傷力，即不能證明被告犯罪，原審因而諭知
    無罪之判決，並無不合，檢察官之上訴為無理由，應予駁回。
六、據上論斷，應依刑事訴訟法第三百六十八條，判決如主文。
本案經檢察官乙○○到庭執行職務。
中      華      民      國      九十二     年     八      月    十二    日
                                臺灣高等法院臺中分院刑事第八庭
                                      審判長法  官  羅  得  村
                                            法  官  劉  榮  服
                                            法  官  陳  毓  秀
右正本證明與原本無異。
檢察官得上訴。
如不服本判決應於收受送達後十日內向本院提出上訴書狀，其未敘述上訴之理由者並
得於提起上訴後十日內向本院補提理由書（均須按他造當事人之人數附繕本）。
                                            書記官  林  水  濱
中      華      民      國      九十二     年     八      月    十三    日
                                                                        Ｒ


司法院資訊處製作；財團法人民間司法改革基金會備份。
